臺灣高雄地方法院刑事判決
111年度審金訴字第206號
公  訴  人  臺灣高雄地方檢察署檢察官
被      告  黃瀞萱



            蔡秉叡


上列被告因違反洗錢防制法等案件，經檢察官提起公訴（110年
度偵字第3212、17490號、111年度偵字第7611號），被告於準備
程序中對被訴事實為有罪之陳述，經本院合議庭裁定由受命法官
獨任進行簡式審判程序，判決如下：
    主  文
黃瀞萱幫助犯洗錢防制法第十四條第一項之洗錢罪，處有期徒刑
參月，併科罰金新臺幣壹萬元，罰金如易服勞役，以新臺幣壹仟
元折算壹日。
蔡秉叡幫助犯洗錢防制法第十四條第一項之洗錢罪，處有期徒刑
參月，併科罰金新臺幣壹萬元，罰金如易服勞役，以新臺幣壹仟
元折算壹日。
    事  實
一、黃瀞萱、蔡秉叡均預見將金融帳戶之存摺、提款卡及密碼交
    給不熟識之他人，可能被使用於詐欺他人財物之匯款工具，
    再以該帳戶之提款卡提領詐得財物，而得以遮斷資金去向，
    以確保犯罪所得之不法利益，分別基於幫助詐欺取財、洗錢之
    不確定故意，其中：
㈠、黃瀞萱於109年7月29日前不久某時，在高雄市鳳山區鳳松路
    某超商附近，將其所有之中國信託商業銀行股份有限公司帳
    戶（帳號：000-000000000000號，下稱中國信託銀行帳戶）
    存摺、提款卡（含密碼）交付與姓名、年籍不詳，綽號「明
    哥」之詐騙集團成員。
㈡、蔡秉叡於109年8月3日前不久某時，在高雄市大寮區之統一超
    商正發門市，將其所有之中華郵政股份有限公司大寮大發郵
    局帳戶（帳號：00000000000000，下稱大寮大發郵局帳戶）
    、彰化商業銀行大發分行帳戶（帳號：000-00000000000000
    號，下稱彰化銀行帳戶）存摺、提款卡（含密碼），以宅急
    便寄送與姓名、年籍不詳之詐騙集團成員。
　　嗣該詐欺集團之成員取得上開帳戶資料後，即共同意圖為自
    己不法所有，且基於詐欺取財之犯意聯絡，於【附表】所示
    時間及方式，向凌尉家、呂逸翔施用詐術，致凌尉家、呂逸翔
    陷於錯誤，各於【附表】所載時間，將【附表】所示金額，
    匯入【附表】所示之帳戶內。迨因凌尉家、呂逸翔發覺受騙
    而報警處理，循線查悉上情。
二、案經凌尉家、呂逸翔訴由高雄市政府警察局林園分局移送臺
    灣高雄地方檢察署檢察官偵查起訴。
    理  由
壹、程序部分：
    被告黃瀞萱、蔡秉叡所犯非死刑、無期徒刑、最輕本刑為3
    年以上有期徒刑之罪，或高等法院管轄第一審之案件，其等
    於準備程序進行中，對被訴事實為有罪之陳述，經告知簡式
    審判程序之旨，並聽取檢察官、被告二人之意見，本院合議
    庭依刑事訴訟法第273條之1第1項裁定進行簡式審判程序，
    是本案之證據調查，依同法第273條之2規定，不受同法第15
    9條第1項、第161條之2、第161條之3、第163條之1，及第16
    4條至第170條所規定證據能力認定及調查方式之限制。
貳、認定犯罪事實所憑之證據及理由：
    上揭事實，業據被告黃瀞萱、蔡秉叡於本院審理時均坦承不
    諱，核與證人凌尉家、呂逸翔於警詢中之證述情節相符，並
    有凌尉家所提供之轉帳交易紀錄擷取照片5張及投資網站、L
    INE對話紀錄擷取照片18張；呂逸翔所提供之轉帳交易紀錄
    擷取照片1張、中國信託商業銀行股份有限公司函及所函附
    之被告黃瀞萱所有之中國信託銀行帳戶之客戶資料及交易明
    細、被告蔡秉叡所有之大寮大發郵局帳戶客戶資料及交易明
    細、彰化商業銀行大發分行函及所函附之被告蔡秉叡所有之
    彰化銀行帳戶之客戶基本資料及交易明細各1份在卷可稽，
    足認被告二人之自白與事實相符。故本件事證明確，被告二
    人之犯行均堪認定，咸應依法論科。
參、論罪部分：
㈠、按①行為人提供金融帳戶提款卡及密碼予不認識之人，非屬洗
    錢防制法第2條所稱之洗錢行為，不成立同法第14 條第1  
    項一般洗錢罪之正犯；如行為人主觀上認識該帳戶可能作為
    收受及提領特定犯罪所得使用，他人提領後即產生遮斷資金
    流動軌跡以逃避國家追訴、處罰之效果，仍基於幫助之犯意
    而提供，應論以幫助犯同法第14條第1項之一般洗錢罪（最
    高法院108年度台上大字第3101號刑事刑事大法庭裁定意旨
    參照）。②本案被告黃瀞萱、蔡秉叡提供其等申辦之金融帳
    戶提款卡及密碼給不認識的人，因而幫助詐騙集團實行詐欺
    犯罪，本身並未參與詐騙集團詐騙行為，雖不成立洗錢防制
    法第14條第1項一般洗錢罪的正犯，惟被告2人主觀上認識所
    提供的帳戶可能被詐騙集團用來收受及提領詐欺所得，藉此
    遮斷金錢流向而逃避追查，基於幫助犯意而提供上述帳戶，
    仍應論以洗錢防制法第14條第1項一般洗錢罪的幫助犯。
㈡、核被告黃瀞萱、蔡秉叡所為，均係犯刑法第30條第1項、第33
    9條第1項之幫助詐欺取財罪，及刑法第30條第1項、洗錢防
    制法第14條第1項之幫助一般洗錢罪。
㈢、被告黃瀞萱以提供上開帳戶供他人使用之一行為，而侵害凌尉
    家、呂逸翔2人之財產法益，顯係以一行為，同時觸犯2個幫
    助詐欺取財、2個幫助一般洗錢之罪名，屬刑法第55條之想
    像競合犯，應從法定刑較重之幫助一般洗錢罪處斷；而被告
    蔡秉叡以提供上開帳戶供他人使用之一行為，侵害凌尉家之
    財產法益，顯係以一行為，同時觸犯1個幫助詐欺取財、1個
    幫助一般洗錢之罪名，屬刑法第55條之想像競合犯，亦應從
    法定刑較重之幫助一般洗錢罪處斷。
㈣、①被告黃瀞萱、蔡秉叡基於幫助之犯意而提供上開帳戶之存摺
    、提款卡及密碼，為幫助犯，均應依刑法第30條第2項之規
    定，按正犯之刑減輕之；②被告黃瀞萱、蔡秉叡在本院中均
    自白洗錢之犯行，皆應依洗錢防制法第16條第2項之規定減
    輕其刑。③被告黃瀞萱、蔡秉叡既有前開二種減輕事由，均
    應依刑法第70條規定，遞減之。　　
肆、科刑部分：
    被告黃瀞萱、蔡秉叡在交付本案帳戶與未熟識之他人時，已
    預見該帳戶恐有被他人作為不法目的之疑慮，卻仍交付本件
    帳戶與他人，因此增加被害人事後向幕後詐騙集團成員追償
    及刑事犯罪偵查之困難，其等之動機及行為均可議；被告蔡
    秉叡曾有不能安全駕駛致交通危險之素行，有臺灣高等法院
    被告前案紀錄表1份存卷可查（本院已依據最高法院110年度
    台上大字第5660號刑事裁定意旨予以斟酌），而被告黃瀞萱
    則無刑案素行，有其臺灣高等法院被告前案紀錄表1份存卷
    足考；但被告黃瀞萱之帳戶於本案遭詐欺集團對凌尉家、呂
    逸翔2人行騙，而被告蔡秉叡之帳戶於本案係遭詐欺集團對凌
    尉家1人行騙。惟考量被告2人均坦承犯行，並非實際從事詐
    欺取財犯行之人；兼衡以被告2人於警詢時自承之智識程度
    、家庭經濟狀況（見審金訴卷第177頁、第213頁）等一切情
    狀，各量處如主文所示之刑，並對罰金部分均諭知易服勞役
    之折算標準。
伍、另被告蔡秉叡前因公共危險案件，經臺灣橋頭地方法院以10
    8年度交簡字第2959號判處有期徒刑2月確定，於109年5月11
    日執行完畢。然因檢察官未具體指出證明方法證明被告蔡秉
    叡構成累犯之事實，依最高法院刑事大法庭110年度台上大
    字第5660號裁定意旨，本院自無庸就此部分依職權調查並為
    相關之認定，況被告蔡秉叡此部分前科素行，已依刑法第57
    條第5款規定，於量刑時予以審酌，附此敘明。
據上論斷，應依刑事訴訟法第273條之1第1項、第299條第1項前
段，洗錢防制法第14條第1項、第16條第2項，刑法第11條、第30
條第1項前段、第2項、第339條第1項、第55條、第42條第3項前
段，刑法施行法第1條之1第1項，判決如主文。
本案經檢察官劉俊良提起公訴，檢察官范文欽到庭執行職務。
中　　華　　民　　國　　111 　年　　8 　　月　　30　　日
                  刑事第五庭    法　官  陳川傑
以上正本證明與原本無異。
如不服本判決應於收受判決後20日內向本院提出上訴書狀，並應
敘述具體理由。其未敘述上訴理由者，應於上訴期間屆滿後20日
內向本院補提理由書(均須按他造當事人之人數附繕本)「切勿逕
送上級法院」。
中　　華　　民　　國　　111 　年　　8 　　月　　30　　日
                                書記官  黃挺豪
附錄本件論罪科刑之法條全文： 
洗錢防制法第14條
有第二條各款所列洗錢行為者，處 7 年以下有期徒刑，併科新
臺幣 5 百萬元以下罰金。
前項之未遂犯罰之。
前二項情形，不得科以超過其特定犯罪所定最重本刑之刑。
　
刑法第339條
意圖為自己或第三人不法之所有，以詐術使人將本人或第三人之
物交付者，處5年以下有期徒刑、拘役或科或併科50萬元以下罰
金。
以前項方法得財產上不法之利益或使第三人得之者，亦同。
前二項之未遂犯罰之。
　
刑法第30條
幫助他人實行犯罪行為者，為幫助犯。雖他人不知幫助之情者，
亦同。
幫助犯之處罰，得按正犯之刑減輕之。
【附表】：
編號 告訴人 詐欺時間及方式 匯款時間 匯款金額 匯入帳戶  一  凌尉家 (110偵3212)  詐欺集團成員於109年6月初某日，以交友軟體TINDER暱稱「羽婕」與凌尉家認識，旋以通訊軟體LINE與凌尉家聯繫，誘騙凌尉家至MERRILL網站(win.merilfund.com/#about)投資，佯稱：與其合夥投資，MERRILL網站平台為金屬指數交易買賣平台，要先去聲請帳號會員，網站會有客服人員與其聯繫，會給一個銀行帳號匯款，匯款後該平台內就會有電子錢包，投資金額放在該電子錢包，交易金額可在電子錢包內扣除云云，致凌尉家陷於錯誤，以網路轉帳方式，其中部分匯款至右揭帳戶內 109年7月29日18時58分許 新臺幣(下同)5萬元 被告黃瀞萱所有之中國信託銀行帳戶    109年7月29日19時2分許 5萬元 同上    109年7月30日17時14分許 5萬元 同案被告張凌甄所有之渣打銀行帳戶（張凌甄之部分，另行審結）    109年8月3日17時59分許 10萬元 被告蔡秉叡所有之大寮大發郵局帳戶    109年8月3日18時2分許 10萬元 被告蔡秉叡所有之彰化銀行帳戶  二  呂逸翔 (110偵17490) 詐欺集團成員於109年7月8日14時許，以交友軟體TINDER暱稱「臻臻」與呂逸翔認識，旋以通訊軟體LINE與呂逸翔聯繫，自稱黃金分析師，佯稱：可以介紹其投資獲利云云，致呂逸翔陷於錯誤，以網路轉帳方式，其中部分匯款至右揭帳戶內 109年7月27日19時6分許 3萬元 被告黃瀞萱所有之中國信託銀行帳戶